臺灣臺中地方法院刑事裁定　　　　　　　96年度聲判字第22號
聲　請　人
即　告訴人　乙○○
代　理　人　楊淑琍律師
被　　　告　甲○○
上列聲請人因告訴被告詐欺案件，不服臺灣高等法院臺中分院檢
察署檢察長駁回再議之處分（96年度上聲議字第337號），聲請
交付審判，本院裁定如下：
    主  文
本件交付審判。
    理  由
一、按告訴人不服上級法院檢察署檢察長或檢察總長認再議為無
    理由而駁回之處分者，得於接受處分書後十日內委任律師提
    出理由狀，向該管第一審法院聲請交付審判。法院認為交付
    審判之聲請有理由者，應為交付審判之裁定。刑事訴訟法第
    二百五十八條之一、第二百五十八條之三第二項後段分別定
    有明文。
二、本件聲請人乙○○以被告甲○○涉犯刑法第三百三十九條第
    一項之詐欺取財、第三百四十二條之背信罪嫌，向臺灣臺中
    地方法院檢察署檢察官提出告訴，經該署檢察官為不起訴處
    分（九十五年度偵字第二八七四二號）後，聲請人不服，聲
    請再議亦經臺灣高等法院臺中分院檢察署檢察長以再議無理
    由，於民國九十六年二月七日以九十六年度上聲議字第三三
    七號駁回再議。上開再議駁回處分書於九十六年二月十四日
    送達聲請人，經本院依職權調取前述偵查卷證核閱無誤，聲
    請人於收受處分書後十日內之同年月十六日委任律師向本院
    具狀聲請交付審判，程序上與法律規定相符，先予指明。
三、本件聲請人原告訴意旨略以：聲請人於九十三年間認識被告
    ，詎被告意圖為自己不法之所有，向聲請人佯稱其擅長操作
    股票，且擁有豐沛之人脈關係，能獲取股市內線消息，又佯
    稱其股票帳戶有數千萬元可動用之資金額度，不斷鼓吹聲請
    人出資由被告操作股票，並謂以被告之名義買賣股票較為方
    便迅速云云，致聲請人陷於錯誤，自九十五年二月二十七日
    至九十五年六月九日止，先後匯款新臺幣（下同）三百四十
    六萬零七百八十一元至被告日盛國際商業銀行帳戶，委託被
    告代為操作買賣上市公司股票。嗣聲請人因覺有異，遂要求
    被告提出代為操作買賣股票之憑證資料，藉以明瞭被告究係
    代為操作哪些公司股票，惟被告竟一再推託、敷衍，並稱其
    所操作買賣之股票為「地下股票」，並無憑證資料，復稱聲
    請人所交付之資金，業因投資失利全數賠盡，聲請人遂以存
    證信函通知被告出面，並提出代為操作買賣股票之憑證資料
    ，惟被告竟避不見面。因認被告涉有詐欺取財及背信罪嫌。
四、原不起訴處分及駁回再議處分之主要理由為：(1)被告固坦認
    聲請人陸續匯款三百四十六萬多元至其帳戶，惟堅詞否認有
    何前揭犯嫌，辯稱：伊沒有幫聲請人代為操作股票，伊與聲
    請人係以上市公司股票的漲跌價格對賭，聲請人雖把錢匯至
    伊戶頭，但是標的物、價格都是聲請人自己決定的，伊也有
    陸續匯錢還給聲請人，只剩下一百五十多萬元還沒有還給聲
    請人，這部分是股票交易的差額等語。(2)聲請人於九十五年
    十一月十三日所提告訴狀中係指訴：被告意圖為自己不法所
    有，自九十五年二月二十七日起，向聲請人誆稱，可由聲請
    人提供資金代為操作股票，聲請人不疑有他，即陸續提供資
    金與被告操作股票，詎為被告全數賠盡云云。然聲請人於同
    年十月二十七日寄給被告之存證信函卻稱：「.... 代操作
    金額共一百五十餘萬元，台端（指被告）均未明確告知此資
    金之投資明細與資金流向」等語，據此可推知聲請人係陸續
    匯款三百四十六萬多元至被告帳戶，然其後因結算關係，僅
    餘一百五十多萬元雙方尚未會算清楚而已，復可推知聲請人
    對於在此期間匯入被告帳戶之資金之運用與流向，有一定程
    度之瞭解與參與，否則聲請人如何算出其匯出與被告匯回金
    額之差額，是聲請人諉稱其不知資金之投資明細與流向，顯
    與事實不符。(3)一般智能成熟之人，將鉅額資金交予他人代
    為操作股票，除非是相當可信賴之人，否則必有相當之對價
    關係。聲請人係智能成熟且具社會經驗之成年人，又聲請人
    自承其與被告認識多年，對於被告應有相當之信賴與瞭解，
    其將鉅額資金匯給被告，當經過審慎評估，然據聲請人所稱
    ，其自九十五年二月二十七日至同年六月九日止，先後匯款
    三百四十六萬多元至被告上開金融帳戶後，其間似無過問被
    告究竟買賣哪些股票？其損益為何？此即與常理不合；再者
    ，聲請人對於操作股票之盈虧究應如分配，亦隻字未提，更
    令人不解，是聲請人所言，其將資金匯給被告代為操作股票
    等情是否屬實，實令人存疑。(4)另被告辯稱：聲請人與被告
    在上開期間只要有款項匯入出，就會有密集的通聯紀錄，即
    聲請人會先以0000000000號行動電話撥打被告之00000000號
    市內電話選擇標的，之後被告會馬上電話回覆，所以通聯紀
    錄是一通在前，一通在後，而且通話時間很短，至當天下午
    一時三十分股市收盤後，雙方就會對帳，所以通話時間就會
    拉長為三至十分鐘一節，觀諸卷附之通聯記錄及聲請人之日
    盛國際商業銀行帳戶存摺交易明細，九十五年五月十日、十
    一日、十七日、十九日，九十五年六月五日、九日等確有雙
    向匯款及密集之通聯，姑不論此是否即被告所謂之對帳，然
    足證被告與聲請人在此期間應對資金之流向經常有所會算，
    而非聲請人所指述其對資金之流向全然不知。(5)本件雙方原
    約定之關係，究係「被告代聲請人操作股票」或「雙方以股
    票對賭」，既無約定之契約書或確切之事證足資釐清明確，
    一時雖難以判定，惟參酌被告多次匯回款項予聲請人，且雙
    方有通聯之客觀事實，可徵被告所辯雙方為股票對賭之說，
    尚屬合理。縱退一步言，雙方原約定之關係確為被告代聲請
    人操作股票，並非以股票對賭，惟被告於上開期間既多次匯
    給聲請人相當金額款項，堪認被告已履行代聲請人操作股票
    之義務，至若被告有代聲請人出售股票，惟所得金額尚未匯
    給聲請人之情事，係雙方進行會算及聲請人為民事請求之問
    題，被告既已為相關之義務之履行，即難認被告有何詐欺、
    背信犯行。
五、本件聲請交付審判意旨略以：(1)本件聲請人係於九十五年二
    月二十七日至九十五年六月九日期間，自聲請人所有之日盛
    國際商業銀行帳戶匯款共三百四十六萬零七百八十一元予被
    告，扣除被告已匯還至聲請人上開帳戶之一百九十三萬八千
    零三十一元，被告尚積欠聲請人一百五十多萬元，此有卷附
    聲請人所有日盛國際商業銀行綜合存款存摺影本可憑。(2)聲
    請人於前開匯款期間，曾多次詢問被告究係代為操作買賣何
    家公司股票，被告均回以：伊如向聲請人透露代為操作買賣
    何檔股票，聲請人若對外人洩露，恐影響伊操作買賣該檔股
    票，故伊僅能告知聲請人，伊目前操作那些種類之概念股云
    云。且被告若干時日即會以電話告知並要求聲請人匯款至其
    帳戶，其理由係謂伊準備操作那類概念股，聲請人所占投資
    之比例若干，故應匯款多少至伊帳戶，抑或告知聲請人需匯
    款若干金額，以為股票向下攤平之需云云。惟被告始終未明
    確告知其所代為操作買賣者為何家公司股票，遂使聲請人漸
    覺有異，進而追查並提起詐欺之告訴。(3)被告雖於偵查中辯
    稱：上開資金之原因關係乃聲請人與被告以上市股票價格為
    標的對賭云云。若然，則聲請人與被告二人係處於利益互相
    衝突之狀態，被告當無可能指導聲請人應如何操作買賣股票
    。惟觀諸聲請人於偵查中所提出雙方對話錄音譯文內容所示
    ，被告不斷向聲請人解釋應如何操作股票，且佯稱其股票帳
    戶有數千萬元可動用資金額度，並誇稱其熟識中華開發副理
    ，並於臺中開設投信基金公司等語，可見被告所辯賭博一節
    ，與事理有悖。且依上開錄音譯文內容，被告係一熟稔股市
    行情，擅長操盤之高手，而聲請人係聽從被告說教指導股市
    趨勢之初學者，則聲請人又豈敢與被告對賭。又被告並未明
    確舉證或詳實說明，所謂股票對賭之方式與規則為何，若如
    被告所辯雙方僅以電話方式口頭告知即達成股票之對賭，倘
    一方事後不承認其電話中所陳述之內容，抑或事後不依約定
    將賭金匯予對方，當如何處理？實際上被告係佯稱為聲請人
    操作買賣股票，而誘騙聲請人匯款予被告，然而被告根本未
    曾將聲請人所匯款項用以買賣股票，故被告始終均無法提出
    其代為買賣股票之憑證資料，遂藉詞與聲請人對賭，用以搪
    塞無法提出操作股票之憑證。(4)聲請人匯款予被告期間，雙
    方電話通聯內容，乃聲請人將資金匯予被告並委託其代為操
    作買賣股票後，被告即囑咐聲請人要多關心股票市場之盤勢
    ，應經常與被告連繫，俾了解獲利情形。另被告亦多次告知
    聲請人，因被告操作買賣股票很忙，故聲請人如來電關心股
    票市場之盤勢時，應盡可能簡單扼要詢答，避免影響被告對
    股票之買賣操作等。再聲請人撥打電話予被告時，被告均回
    以先觀看股盤並詢問其投信集團之夥伴後，再予回撥告知當
    日操作買賣何種類概念股，且告知聲請人所占投資比例若干
    ，故應匯款多少至被告帳戶等，故時有一日數通往來電話，
    且通話時間很短之情形，雙方並無對賭股票之情事。(5)聲請
    人於偵查中曾聲請傳喚證人潘俐安、許貲成，渠等可證明聲
    請人與被告電話交談之內容，及被告告訴聲請人將錢交由被
    告代為操作股票，以被告之專業及開設投信基金公司之經驗
    ，可讓聲請人搭順風車之言談內容。惟檢察官於偵查中並未
    傳喚該二名證人。綜上，原不起訴處分及駁回再議之處分，
    均非適法，爰聲請裁定交付審判等語。
六、本院之判斷：
（一）按我國刑事訴訟法第二百五十八條之一「聲請法院交付審
      判制度」，係參考德國刑事訴訟法第一百七十二條第二項
      之規定及日本刑事訴訟法第二百六十二條準起訴之規定，
      增訂，使告訴人於不服上級檢察署之駁回處分者，得向法
      院聲請交付審判。此制度設計目的係對於檢察官起訴裁量
      之制衡，除貫徹檢察機關內部檢察一體之原則所含有之內
      部監督機制外，亦宜有檢察機關以外之監督機制，由法院
      保有最終審查權而介入審查，以提供告訴人多一層救濟途
      徑，以促使檢察官對於不起訴處分為最慎重之篩選，審慎
      運用其不起訴裁量權（刑事訴訟法第二百五十八條之一立
      法理由參照）。而檢察官依偵查所得之證據，足認被告有
      犯罪嫌疑者，應提起公訴，刑事訴訟法第二百五十一條第
      一項定有明文。所謂「足夠之犯罪嫌疑」，係指依偵查所
      得的事證，被告之犯行「很可能獲致有罪判決」而言，此
      一起訴與否的判斷標準，與法院審理後為有罪裁判與否的
      證據證明力要求基準，並不完全相當，應先敘明。
（二）經查，本件聲請人於九十五年二月二十七日至九十五年六
      月九日期間，自其名下之日盛國際商業銀行帳戶陸續匯款
      二十二筆，合計金額三百四十六萬零七百四十一元（告訴
      意旨誤計為三百四十六萬零七百八十一元）予被告，期間
      被告亦陸續匯還多筆款項予聲請人，合計金額為一百九十
      三萬八千零三十一元，雙方匯款往來間有一百五十多萬元
      差額等情，業據聲請人提出個人名下日盛國際商業銀行綜
      合存款存摺影本為憑，且被告於九十五年十二月七日檢察
      官訊問時，亦坦認上情無訛，足認雙方確有前述資金往來
      情形。
（三）被告於偵查中辯稱：上開資金往來之原因關係，乃聲請人
      與被告以上市公司股票的漲跌價格對賭，對賭之方法係聲
      請人以0000000000號行動電話撥打被告之00000000號市內
      電話選擇標的，聲請人打完電話後，被告就會立刻回話，
      所以通聯紀錄會一通在前，一通在後，且通話時間都很短
      。只要每天有匯出入款項，下午一時三十分股市收盤後，
      雙方就會對帳。一百五十多萬元的匯款差額，即雙方對賭
      的交易差額。聲請人於十月十七日，因為要拿走雙方交易
      資料，而到被告住處傷害被告，事後雙方交易資料都不見
      了云云。惟上市公司股票各交易日之盤價，均有公開客觀
      紀錄資料可輕易查詢取得，被告與聲請人若確有以上市公
      司股票漲跌價格對賭，且聲請人賭輸一百五十多萬元之情
      形，被告當可循匯款日之上市公司股票盤價資料，具體還
      原說明雙方各次下注經過及輸贏計算方式。惟被告並未具
      體說明，反以雙方對賭交易資料逸失為由，含混帶過關鍵
      內容，顯屬推託之詞。又通聯紀錄僅能證明被告與聲請人
      間有以電話通話之事實，無從證明通話內容即為談論對賭
      一事。且對賭者利益衝突甚鉅，徒以電話決定下注條件，
      口說無憑，此等二人私行以電話對賭輸贏鉅額金錢之方式
      ，有若兒戲，顯悖常理。
（四）本院逐字細核聲請人於偵查中所提出之被告與聲請人雙方
      對話錄音譯文內容，其中被告冗長之言語，充斥太多看似
      深奧、實為空洞的股市投資「哲理」，一再強調「心性」
      、「格局」等空洞概念，勾起人諸多憧憬，卻無一能兌現
      。被告於言談間，係以操盤炒股高手之姿態，教導初入股
      市之聲請人如何操作股票獲利，如聲請人說：「那這樣就
      是他們要炒那支股票你都知道這樣子呀」，被告說：「正
      確，我的意思就是這樣子」，聲請人說：「那他們是那一
      群？」，被告說：「我只能跟你講說熟悉的部分啦，像中
      華開發的副理啦，這是我本身來講，將近三十年的老朋友
      」等等，以此觀之，聲請人焉敢憑空與被告此等見多識廣
      之股市高手對賭？且雙方匯款往來情形，聲請人方面一再
      出多進少，若有賭博情事，聲請人豈有可能連連慘輸，仍
      不斷匯款，一再與操盤高手以股價漲跌憑空對賭？顯然聲
      請人所稱匯款予被告之原因，係委託被告代為操作買賣股
      票，以投資獲利等情，較合情理。
（五）承上，本件被告所辯對賭一節並無可採，其未將聲請人所
      匯款項用以投資股票，亦無其他合理使用聲請人匯款之說
      明，則可徵被告有高度之嫌疑，係藉炒股投資獲利之名，
      誘使聲請人陷於錯誤陸續匯款交付資金，而對聲請人行詐
      欺取財之實。被告雖有陸續匯還若干款項予聲請人，惟「
      放長線、釣大魚」屬常見之投資類型詐欺犯罪手法，自難
      以此否定被告之犯罪嫌疑。原偵查結果以被告與聲請人之
      間有往來匯款及通聯之事實，遽認被告所辯雙方為股票對
      賭之說可信，復退步認雙方原約定若確為被告代聲請人操
      作股票，被告亦應已履行義務，縱有出售股票所得尚未匯
      還聲請人之情事，亦僅屬民事糾葛。此等偵查判斷容有未
      洽，其中對賭之說，審之卷內現有事證，有違經驗法則，
      業於前述；另被告若確有將聲請人所匯款項用以投資買賣
      股票，則應有客觀之股票資金進出金融帳戶及相對應之票
      券進出集保帳戶可調取查閱，核其交易明細，比對各筆匯
      款日期、金額，即可輕易判明被告是否有將匯款資金用以
      投資買賣股票，捨此不為，徒以被告有匯還聲請人若干款
      項，推認被告有履行代聲請人操作股票之義務，尚嫌率斷
      。本件偵查結果既有上述違背經驗法則及不利被告之事證
      未經檢察機關詳為調查或斟酌之處，則原不起訴處分顯有
      未洽，本件交付審判之聲請為有理由，應予准許。
七、本件交付審判之聲請既經准許，爰依司法院頒「法院辦理刑
    事訴訟案件應行注意事項」第一三四點規定，敘明被告涉嫌
    之犯罪事實、證據及所犯法條如下，俾使被告行使防禦權，
    並利審判程序之進行：
（一）犯罪事實：甲○○於九十五年二月間，基於意圖為自己不
      法所有之概括犯意，向友人乙○○詐稱可以代其操作資金
      投資股票獲利，使乙○○陷於錯誤，於九十五年二月二十
      七日至九十五年六月九日期間，陸續自其名下之日盛國際
      商業銀行帳戶匯款二十二筆（合計金額三百四十六萬零七
      百四十一元）予甲○○。期間甲○○為徵得乙○○信賴，
      亦陸續匯還多筆款項（合計一百九十三萬八千零三十一元
      ）予乙○○。嗣因甲○○遲未能提出買賣股票之憑證資料
      ，復稱乙○○所匯資金差額一百五十餘萬元，業因投資失
      利而全數賠盡，乙○○始知受騙。
（二）證據：
      被告甲○○於偵查中供述有取得告訴人上開匯款、告訴人
      乙○○之指述、乙○○名下之日盛國際商業銀行綜合存款
      存摺及甲○○、乙○○間對話錄音光碟暨譯文。
（三）所犯法條：
　　　刑法第三百三十九條第一項之詐欺取財罪。
八、依刑事訴訟法第二百五十八條之三第二項後段，裁定如主文
    。
中　　華　　民　　國　　96　　年　　6 　　月　　6 　　日
                  刑事第十二庭　審判長法  官  莊深淵
                                  　　法  官  廖慧如
                                  　　法  官  蔡建興
以上正本證明與原本無異。
如不服本裁定，應於裁定送達後5日內向本院提出抗告狀。
                                      書記官  黃英寬
中　　華　　民　　國　　96　　年　　6 　　月　　6 　　日
